【裁判字號】    95,抗,68
【裁判日期】    950630
【裁判案由】    本票裁定強制執行
【裁判全文】
臺灣臺南地方法院民事裁定                95年度抗字第68號
抗  告  人  丙○○
            乙○○
            甲○○○
相  對  人  台新國際商業銀行股份有限公司
法定代理人  丁○○
抗告人因與相對人間本票裁定強制執行事件，對於中華民國95年
3月14日本院臺南簡易庭95年度票字第2905號裁定提起抗告，本
院裁定如下：
    主  文
抗告駁回。
抗告程序費用新臺幣壹仟元由抗告人負擔。
    理  由
一、按「本票執票人向本票發票人行使追索權時，得聲請法院裁
    定後強制執行。」票據法第123條定有明文。又「本票執票
    人依上開法條之規定，向本票發票人行使追索權時，聲請法
    院裁定准予強制執行，其性質與非訟事件無殊，法院就本票
    形式上之要件是否具備予以審查為已足。至於實體上之爭執
    ，為裁定之法院，無權加以審酌。」此亦有最高法院56年台
    抗字第714號判例可資參照。次按本票上雖有免除作成拒絕
    證書之記載，執票人仍應於所定期限內，為付款之提示，但
    對於執票人主張未為提示者，應負舉證之責，票據法124條
    準用同法第95條定有明文。本件本票既載明免除作成拒絕證
    書，則執票人聲請裁定准予強制執行時，自毋庸提出已為付
    款提示之證據。且本票執票人依票據法第123條規定向本票
    發票人行使追索權，聲請法院裁定准予強制執行，係屬非訟
    事件，對於此項聲請所為裁定，僅依非訟事件程序，就本票
    形式上之要件是否具備予以審查為已足。票據債務人等如主
    張執票人未為提示，依票據法第124條準用同法第95條但書
    之規定，應由其負舉證之責（參照最高法院84年度台抗字第
    22號裁定）。
二、本件相對人在原審主張執有抗告人於民國88年1月6日所共同
    簽發之本票一紙，面額為新臺幣（下同）1,600,000元，到
    期日為95年1月1日，並載明免除作成拒絕證書，詎經相對人
    向抗告人提示未獲付款，尚欠票款合計1,170,257元，爰依
    票據法第123條規定聲請裁定准許強制執行，業據提出本票
    一紙為證。原審依前開票據法第123條規定裁定予以准許，
    經核尚無不合。
三、抗告意旨略以：相對人所持抗告人共同簽發面額1,600,000
    元之本票，未載到期日，係供房屋貸款擔保質押用。自88年
    1月6日起分期本息償還，期間抗告人本金部分已依約還付43
    餘萬元。依約本案之房貸尚未屆全部清償期，相對人也並未
    提示，該案債務係屬定期給付，除非債務已屆全部清償日亦
    或抗告人不依約還款，否則驟為准許強制執行形同視為一次
    到期，不僅違背原契約，更不符法理。為此提起抗告，請求
    廢棄原審裁定等語。
四、查抗告人既為發票人，自應負發票人之責任，且經本院依形
    式上審核相對人執以聲請裁定強制執行之本票，其上記載「
    憑票准於中華民國95年1月1日無條件支付台新國際商業銀行
    股份有限公司或其指定人新台幣壹佰陸拾萬元」，「並約定
    遵守事項如左：一此票免除作成拒絕證書，並免除票據法第
    八十九條之通知義務。二本本票利率約定按到期日當日台新
    國際商業銀行新台幣放款基本利率加年息百分之0計算遲延
    利息之利計算亦同，三付款地：台南市○○路○段150號」
    有該紙本票在卷可稽。經查，該紙本票記載到期日為95年1
    月1日，抗告人亦自承迄今僅清償相對人43萬餘元，則相對
    人聲請裁定准予強制執行，自無不應准許之情形。雖抗告人
    抗辯稱：該本票係供房屋貸款擔保質押用，而房屋貸款屬定
    期給付，尚未屆全部清償期云云，核屬實體法上之爭執，揆
    諸首揭說明，應由抗告人另行提起訴訟，以資解決，非本件
    非訟程序所得加以審究，仍應為許可強制執行之裁定。至於
    抗告人另辯稱：相對人並未提示該本票云云，惟查，本件本
    票既載明免除作成拒絕證書，並免除票據法第89條之通知義
    務，參諸首開說明，則執票人聲請裁定准予強制執行時，自
    毋庸提出已為付款提示之證據。抗告人如主張相對人未為提
    示，依票據法第124條準用同法第95條但書之規定，應由抗
    告人負舉證之責。經本院於95年6月20日以通知函通知抗告
    人於五日內提出：主張相對人並未提示系爭本票之證據。抗
    告人則於95年6月28日（本院收狀日期）提出補充理由書狀
    ，主張：依法理推定，若債務已屆清償日或未依約定期償還
    欠款，當由債權人催告或提示，用以告知債務人履行義務，
    惟抗告人並未收到任何相關催告或提示，為此懇請命相對人
    提供證據，以茲憑判並駁回相對人聲請等語。查抗告人既未
    提出任何證據證明相對人未提示本票，反而辯稱應由相對人
    負舉證責任，顯於法不合。抗告人既未舉證證明，僅空言抗
    辯相對人未提示本件本票，自難遽信。因之抗告人提起本件
    抗告，聲明廢棄原裁定，為無理由，應予駁回。
五、本件抗告程序費用額確定為1,000元（即抗告費），應由抗
    告人負擔，爰確定如主文第二項所示。
六、據上論結，本件抗告為無理由，依非訟事件法第46條、第21
    條第2項、第23條、第24條第1項，民事訴訟法第495條之1第
    1 項、第449條第1項、第78條、第85條第1項前段，裁定如
    主文。
中    華    民    國    95    年    6     月    30    日
                  民事第四庭    審判長法  官  高榮宏
                                      法  官  許蕙蘭
                                      法  官  鄭彩鳳
如不服本裁定，僅得於收受本裁定正本送達後10日內，以適用法
規顯有錯誤為理由，向本院提出再抗告狀，（須附繕本一份及繳
納再抗告裁判費新台幣1,000元），經本院許可後始可再抗告。
中    華    民    國    95    年    7     月    3     日
                                      書記官  凌昇裕


司法院資訊處製作；財團法人民間司法改革基金會備份。
